【裁判字號】    90,上易,1632
【裁判日期】    900807
【裁判案由】    詐欺
【裁判全文】
臺灣高等法院高雄分院刑事判決          九十年度上易字第一六三二號
    上  訴  人
    即  被 告   丙○○
右上訴人因詐欺案件，不服臺灣高雄地方法院九十年度易字第二五五六號中華民國九
十年八月七日第一審判決（起訴案號：臺灣高雄地方法院檢察署九十年度偵緝字第七
一三號），提起上訴，本院判決如左：
      主      文
上訴駁回。
      事實及理由
一、本案經本院審理結果，認原審判決之認事用法及量刑，均無不當，應予維持，並
    引用原審判決書所記載之事實、證據及理由。
二、上訴人即被告丙○○上訴意旨雖又辯稱：伊標到的會款，投資大陸粉圓及飼養雞
    隻，共有新台幣（下同）九十萬元及六十萬元，結果合夥人黃世文、周慶和取得
    款項後，一去無蹤，故無法繼續繳納會款，伊並無詐欺云云。
三、惟查：
  (一)被告於檢察官偵查中，對於為何標取會款後，未繼續繳納會款之訊問，明確供稱
    「經濟不好，以會標來養會，在八十二年七月五日及八十三年九月廿五日參加互
    助會時，就因跟會太多，付不起會款，才跟的」等語（偵緝卷第十六頁反面）；
    於原審亦供稱「就是跟太多會，標這會繳那會」等語（原審卷第十四頁）。被告
    於原審偵審中，均未提及有投資被騙之情事，於本院調查時，竟謂投資被騙，已
    非無疑。且被告提出黃世文名義簽發之八十三年九月十五日面額九十萬元之本票
    影本及周慶和名義簽發之八十四年一月廿五日面額六十萬元之本票影本，均未記
    載到期日，如被告真有投資被倒，為何未對之提起給付票款之訴，以確保債權。
    而又指稱黃世文及周慶和均已逃逸無蹤，是其被騙之說，顯難令人信為真實可採
    。
  (二)參加互助會之標取會款，形式上雖難認為施用詐術，然如已無繼續繳納會款之能
    力，而標取會款，使會首誤認為能繼續繳納會款，將得標之會款交付，於取得會
    款後，僅繳納數期塞責，不能謂無施詐標取會款，而圖不法所有。被告標得告訴
    人甲○○、乙○○之互助會款後，繳納至八十四年八月五日及同年七月廿五日，
    即未再繳納，亦即於八十四年六月十日標得乙○○之互助會款後，僅繳納一期死
    會會款，依前開說明，被告之行為，與詐欺罪之構成要件相當。被告未繳納之會
    款，告訴人甲○○部分為六十八萬元，告訴人乙○○部分為一百零三萬八千元，
    被告於告訴人告訴之前，僅給付告訴人乙○○二萬三千元，告訴人提起告訴之後
    ，始出面和解，而又未依和解條件履行，僅陸續給付乙○○二萬六千元，給付甲○○一萬五千元，此有被告提出之和解書、匯款執據等影本附卷可稽，並據告訴
    人甲○○陳明。足見被告並無意償清會款，僅為偵審中圖取告訴人之諒解而已，
    不能執此謂被告標取會款之初，無詐欺犯意。
四、綜上所，上訴意旨否認犯罪，指摘原判決不當，為無理由，應予駁回。
據上論斷，應依刑事訴訟法第三百六十八條、第三百七十三條，判決如主文。
本案經檢察官張其主到庭執行職務。
中    華    民    國      九十      年       十       月       三  十   日
                              臺灣高等法院高雄分院刑事第五庭
                                  審判長法官  吳水木
                                        法官  陳朱貴
                                        法官  洪慶鐘
右正本證明與原本無異。
不得上訴。
                                      書記官  陳金卿
中    華    民    國      九十      年       十       月       三十一   日
                                                     Ａ
臺灣高雄地方法院刑事判決                          九十年度易字第二五五六號
    公  訴  人  臺灣高雄地方法院檢察署檢察官
    被      告  丙○○  男五十歲（民國○○○年○月○日生）
                        住高雄縣鳥松鄉○○路三巷五三號
                        身分證統一編號：Ｓ一0000000號
右列被告因詐欺案件，經檢察官提起公訴（九十年度偵緝字第七一三號），本院判決
如左：
    主  文
丙○○連續意圖為自己不法之所有，以詐術使人將本人之物交付，處有期徒刑壹年陸
月。
    事  實
一、丙○○明知自己經濟狀況不佳，財力陷於困窘，已無償債能力，竟基於意圖為自
    己不法所有之概括犯意，藉以會養會之方式，先於民國八十二年七月五日，在高
    雄縣美濃鎮○○街七十二號，以自己名義，參加甲○○招組之每會新台幣（下同
    ）一萬元之民間互助會共三會，含會首共五十一會，連續於八十三年五月五日、
    同年六月五日、同年八月五日，以三千三百元、三千二百元及三千三百元標金得
    標，各詐標得會款三十六萬八千元、三十七萬五千二百元及三十七萬七千九百元
    。復於八十三年九月二十五日，在上址參加乙○○所招組之每會一萬元之民間互
    助會，各以自己及其配偶林貴妹之名義參加一會（林貴妹部分另由檢察官為不起
    訴處分），含會首共七十會，並連續於八十三年十二月二十五日及八十四年六月
    十日，以三千四百元及二千八百元之標金得標，各詐得會款四十六萬五千六百元
    及五十三萬零四百元。嗣上開二會各繳至八十四年八月五日及同年七月二十五日
    起即未再繳會款，逃逸藏匿，甲○○及乙○○至此始知受騙。
二、案經乙○○、甲○○訴請台灣高雄地方法院檢察署檢察官偵查起訴。
    理  由
一、訊據被告丙○○對右揭事實坦承不諱，核與告訴人乙○○、甲○○指述情節相符
    ，並有互助會單二份附卷可稽，事證明確，被告犯行洵堪認定。
二、核被告所為，係犯刑法第三百三十九條第一項詐欺取財罪。被告先後多次詐欺之
    犯行，均手法相同，目的同一，所犯又係同一罪名之罪，顯係基於概括之犯意為
    之，應依連續犯之規定論以一罪。爰審酌被告明知自己經濟狀況不佳，在有預期
    無能力繳交會款之情狀下，仍參加他人互助會，於得標後果發生無力繳付會款之
    情事，危害經濟秩序，造成他人損害，實不可輕宥，惟念其前無不良素行，犯後
    坦承罪行等一切情狀，依法量處如主文所示之刑。
據上論斷，應依刑事訴訟法第二百九十九條第一項前段，刑法第五十六、第三百三十
九條第一項，罰金罰鍰提高標準條例第一條前段，判決如主文。
中      華      民      國      九十      年      八    月    七      日
                                  臺灣高雄地方法院刑事庭
                                      法  官    吳  宏  榮
右正本證明與原本無異。
如不服本判決，應於判決送達後十日內，向本院提出上訴狀。
                                      書記官    呂  怜  勳
中      華      民      國      九十      年      八    月    七      日
附錄本案論罪科刑法條：
刑法第三百三十九條第一項
意圖為自己或第三人不法之所有，以詐術使人將本人或第三人之物交付者，處五年以
下有期徒刑、拘役或科或併科一千元以下罰金。


司法院資訊處製作；財團法人民間司法改革基金會備份。
